臺灣高等法院臺南分院刑事判決
上　訴　人
即　被　告　甲○○
義務辯護人　陳文欽　律師
上列上訴人因毒品危害防制條例案件，不服臺灣雲林地方法院93
年度訴字第83號中華民國93年7月6日第一審判決（起訴案號：臺
灣雲林地方法院檢察署93年度偵字第369號），提起上訴，判決
後，經最高法院發回更審，本院判決如下：
    主  文
原判決撤銷。
甲○○共同連續販賣第壹級毒品，處有期徒刑捌年，褫奪公權肆
年，扣案之第壹級毒品海洛因肆包（合計淨重零點伍公克）均
沒收銷燬之，小型分裝袋貳佰柒拾陸只、分裝匙壹支、外包裝（
重壹點零玖公克）均沒收之，販賣第壹級毒品海洛因所得之新台
幣伍仟伍佰元沒收之，如全部或一部不能沒收時，以其財產抵償
之。
    事  實
一、甲○○意圖販賣第一級毒品海洛因牟利，並基於概括之犯意
    ，為下列犯行：先於民國九十二年六月中旬某二日，自己
    或與姓名、年籍不詳之某成年男子共同基於販賣海洛因之犯
    意聯絡，由陳雅源以0000000000號行動電話與甲
    ○○所使用之0000000000號行動電話聯絡，向甲
    ○○購買第一級毒品海洛因，雙方約定第一級毒品海洛因之
    交易價格與地點，再先後由甲○○自己或甲○○指派該姓名
    、年籍不詳之成年人，在雲林縣北港鎮建國國中門口前，以
    新臺幣（下同）五百元與一千元之代價，連續將數量不詳之
    海洛因販賣予陳雅源二次，得款一千五百元。自九十二年
    十一月底某日起至九十三年一月十日前數日之某日止，甲○
    ○復承前販賣第一級毒品海洛因之概括犯意，由吳文智以公
    共電話撥打上開行動電話與甲○○聯絡，向甲○○購買第一
    級毒品海洛因。雙方約定海洛因之交易價格與地點後，連續
    於雲林縣北港鎮巨人中學門口，以每次每包五百元之代價，
    販賣海洛因予吳文智八次，得款四千元。嗣於九十三年一月
    十三日十時許，經警持搜索票至甲○○位於雲林縣北港鎮○
    ○里○○街三八巷十六號三樓租屋處搜索，發現陳雅源、吳
    文智在該處，並扣得甲○○所有，於搜索當時丟棄於租屋處
    樓下之海洛因四包（合計淨重０˙三五公克，空包裝重一˙
    ０九公克）、分裝海洛因用之分裝匙一支、中型分裝袋九十
    只、小型分裝袋二百七十六只（起訴書記載為二百一十只，
    經本院計算扣案小型分裝袋共二百七十六只）。
二、案經雲林縣警察局北港分局報告臺灣雲林地方法院檢察署檢
    察官偵查起訴。
      理    由
壹、程序部分：原審於審判期日，審判長提示證人陳雅源、吳文
    智之相關供述筆錄詢以有何意見時，被告就其等警詢筆錄之
    證據能力並未聲明異議，依刑事訴訟法第一百五十九條之五
    第二項規定，自有證據能力。
貳、訊據被告甲○○矢口否認有何販賣第一級毒品海洛因之行為
    ，辯稱：伊沒有販賣海洛因給陳雅源，是陳雅源找伊一起去
    買，回來後再分；伊有分海洛因給吳文智數次，但是無償轉
    讓的，沒有金錢交易，每次約給他三分之一的量，伊並未營
    利云云。
一、經查，被告坦承有轉讓海洛因數次予吳文智，於警詢供謂吳
    文智稱要用錢向伊買毒品，伊沒有賣但有提供毒品約十次給
    他吸食，於偵查中仍供吳文智有向伊討毒品，伊有給他海洛
    因十次左右，沒有給他算錢等語（見警詢卷第三頁、偵查卷
    第五頁），又其手機號碼為0000000000號等語。
    再查，(一)證人陳雅源於檢察官偵訊時具結證稱：我是用00
    00000000打0000000000電話跟甲○○聯
    絡購買海洛因。（偵卷第十三頁）時間是九十二年六月中旬
    跟他買二次。（偵卷第十二頁）我是聽朋友說他在賣毒品，
    朋友介紹我認識他的。（偵卷第十二頁）交易地點在北港鎮
    建國中學大門口。一次購買五百元，一次一千元。我打電話
    去是他本人接的，談完價錢、數量後，他派人送來給我。（
    偵卷第十二頁）我沒有向他討過毒品，他也沒有拿海洛因給
    我卻未算錢的情形（偵卷第十三頁）。於原審審理時亦具結
    證稱：我在九十二年勒戒前四、五個月有吸食海洛因，毒品
    除了跟黃清任拿之外，還有向被告甲○○購買過二次，金額
    是五百到一千元。這二次交易均是以0000000000
    行動電話，打他０９１３那支行動電話，是0000000
    000號，說要五或一，五是指五百，並約在建國國中交易
    毒品，一次是被告騎摩托車過來把毒品交給我，一次是被告
    叫年紀與他差不多之人送來，我有先跟被告說開何種車子，
    那個人自己來找我。那個人有把海洛因交給我，我也有將錢
    交給他。嗣後經原審提示其於檢察官面前之供述筆錄，詢問
    何以在偵訊時證稱被告二次都是派人送毒品給他？證人陳雅
    源經回憶後確認一次是被告自己送過來，一次是被告叫人送
    過來。(二)證人吳文智於檢察官偵訊時具結證稱：我跟甲○○
    沒有恩怨。向他購買八次都是打他手機000000000
    0跟他聯絡，時間是九十二年十一月底陸陸續續，每隔五天
    左右跟他買，因為我施用的數量比較少。我是聽朋友說他有
    在賣毒品，他是我學長。交易地點均在巨人中學前，每次買
    五百元，因為我沒有什麼錢。我沒有跟他討過毒品，他也沒
    有拿毒品給我未算錢過。我是用公用電話打他的手機（詳偵
    卷第十頁）。於原審審理時證人吳文智亦具結證稱：被告是
    我的學長，平常沒有什麼來往。我有吸食海洛因，時間是從
    九十一年初開始，斷斷續續。毒品來源是向甲○○購買，總
    共買過八次，從九十一年中開始，我以公共電話打被告00
    00000000那支電話，交易地點是在巨人中學門口，
    被告是自己拿毒品給我，沒有叫人送貨。購買的金額五百到
    一千元不等，最後一次購買是九十二年十二月底，九十三年
    一月十三日被抓那次就沒有再吸毒了。然經原審提示其於九
    十三年一月十三日警詢筆錄所供稱：「˙˙˙最後一次施用
    海洛因是在九十三年一月十日晚上在北港加油站廁所內施打
    ˙˙˙」，與其於九十三年一月十三日採驗尿液呈現嗎啡陽
    性反應之檢驗報告及真實姓名對照表，詢問何以與審理時之
    證述不符？證人吳文智經仔細回想後答稱：九十三年一月十
    日有吸食毒品，毒品來源還是跟被告買的，應該是一月十三
    日之前幾天購買，是在購買次數八次之一；並供稱於檢察官
    偵訊時較接近案發當時，記憶比較清楚，現在因希望過去的
    事情不要再提起，所以有部分細節忘記了，開始購買之時間
    應該是九十二年十一月底，每次購買五百元，大約每五天買
    一次，五百元的量約可施用一、二次，大約五天施用一次，
    被告是以扣案之小型分裝袋包裝毒品交給我的。(三)綜合證人
    陳雅源、吳文智上述證言，(1)二人就：證人陳雅源確有向
    被告購買過海洛因二次，購買價格為五百元及一千元，約定
    交付毒品地點係在雲林縣北港鎮建國國中門口，陳雅源係以
    0000000000號行動電話打被告00000000
    00號行動電話與之聯繫，談妥價錢、交易地點後，於建國
    國中門口，一手交錢，一手交貨（毒品海洛因）；證人吳
    文智確有向被告購買過海洛因八次，約定交付毒品地點係在
    北港鎮巨人中學門口，吳文智以公共電話打被告00000
    00000號行動電話與之聯繫，談妥價錢、交易地點後，
    被告於巨人中學門口交付價錢與毒品等重要事項前後證述一
    致。(2)證人陳雅源與被告為同村莊之國小同學，證人吳文智
    與被告則為學長、學弟關係，遭查獲當日二人均聚集於被告
    崇文街之租屋處，可知該二人與被告之關係應當不惡，自無
    設詞構陷被告之必要，是其上開證詞堪以採信。(3)證人吳文
    智雖於原審證稱：最早在九十一年中向被告購買海洛因，最
    後一次是九十二年底，購買八次間隔有時二、三個月，有時
    候半年；然嗣後已更正其證詞，最後一次應是九十三年一月
    十三日前幾日向被告購買海洛因，且陳稱：當時在檢察官處
    偵訊內容應較正確（原審卷第一四四頁反面）。再比對證人
    吳文智之證詞：約五天施用一次毒品，購買五百元約可打一
    、二次，則其於偵訊中證稱：「九十二年十一月底陸陸續續
    每隔五天左右跟他買，因為我施用的數量較少」（偵卷第十
    頁），應堪採信。
二、此外復有現場搜索照片十三張在卷可證（警卷第十七頁至第
    二十頁），證明搜索過程及扣押物品。另扣案之海洛因四包
    、分裝匙一支、小型分裝袋二百七十六只（起訴書及扣押表
    均誤為二百一十只，經計算，應為二百七十六只，此業經本
    院勘驗無訛，有勘驗筆錄（本院更(一)卷第四十九頁）可稽。
    海洛因四包（合計淨重０‧三五公克，空包裝重一‧０九公
    克）經鑑定，均含有第一級毒品海洛因成分，亦有法務部調
    查局九十三年三月八日調科壹字第一六０００二一八九號鑑
    定通知書附卷可稽（原審卷第三十八頁），用以證明被告被
    查獲確係海洛因毒品四包及分裝毒品販賣之分裝匙、分裝袋
    無訛。
三、綜上所述，被告連續於(1)九十二年六月中旬，以五百元及一
    千元之代價，販賣海洛因予陳雅源二次；(2)九十二年十一月
    底某日起至九十三年一月十日前數日，以每包五百元之代價
    ，販賣海洛因予吳文智八次，罪證明確，其犯行應堪認定。
    又被告雖否認販賣毒品海洛因牟利，然衡諸常情，近來政府
    為杜絕毒品之氾濫，對於查緝施用及販賣毒品之工作，無不
    嚴加執行，販賣毒品罪又係重罪，設若無利可圖，一般持有
    毒品之人當無輕易將所持有之毒品轉讓他人而甘冒於再次向
    他人購買時，有被查獲移送法辦之危險之理。且被告既沾染
    毒品惡習，又僅以打零工為業，無固定之收入，謀生已不易
    ，何來資金供其施用毒品？更不可能未加牟利即將之交付予
    證人陳雅源、吳文智達十次之多。故被告出售毒品海洛因予
    陳雅源、吳文智等人之價格必然高於其買進之價格，或係以
    買進之價格出售而減少毒品海洛因之份量，或以稀釋毒品成
    分等方式，從中賺取買賣價差或毒品海洛因之數量，藉此圖
    利，應屬無疑。被告前揭出售毒品之行為，有營利之意圖，
    堪以認定。
參、對被告辯解本院之判斷：
一、按目前社會上非法販賣安非他命犯罪之型態不一，有所謂「
    大盤」、「中盤」或「小盤」販賣者，亦有吸食者彼此之間
    偶而互供有無之零星交易者，在屬前者之情形（即大中小盤
    ），經深入查證，如機會掌握得宜，或許可查獲與非法販賣
    海洛因有關之販賣工具（諸如電子秤、帳冊、分裝袋等物）
    或多數知情或購買者等證人之證詞，以作為法院判決認定之
    依據，然在後者之情形（即吸食者之間偶發性零星交易），
    因該種零星交易犯罪行為，在性質上本無須使用任何販賣工
    具，亦無須記載帳冊，且其交易時間短暫（僅須數秒之時間
    ），交易方法簡單隱密（在不易為人注意之場所一手交錢，
    一手交貨），交易對象單純（買方僅一人），交易時未必有
    他人在場知悉其事，亦無所謂犯罪之被害人，在被告堅不承
    認其犯行之情況下，茍非警方事先獲知情報而埋伏於交易現
    場當場查獲，否則【往往僅能在事後依據購買者之供出來源
    作為認定事實之主要依據】，法院縱再作深入之調查，基於
    該種犯罪之性質所侷限，亦無從查得其他直接明顯之關連性
    物證以為補強佐證，其有效之調查途徑在客觀上顯然已告窮
    盡。本件被告涉嫌非法販賣毒品海洛因予證人陳雅源、吳文
    智之犯罪型態即屬此類情形之標準型態，惟法院固不應僅憑
    購買者片面之指證，不查明是否與事實相符即遽行據以認定
    被告之非法販賣毒品海洛因犯行，亦不應不調查其他相關事
    證，即片面依購買者之指證而認定被告犯罪，然於此不得不
    予特別指明者，即海洛因購買者所為不利於被告之指證在證
    據法則上亦屬「人證」之一種，與「被告之自白」經法律特
    別規定不得作為認定事實唯一證據之情形顯然不同，茍購買
    者之指證並無「重大」矛盾瑕疵，亦未違背經驗法則與論理
    法則，且核與案件之其他相關事實（如有吸毒之背景、彼此
    無重大仇隙，指證態度明確肯定、指證係基於自由意識、彼
    此常有互供有無之現象等）相符者，自應認其所為不利於被
    告之指證已有前述各項相關事實情況證據以資佐證，而強化
    其證言之憑信性，此時，法院即應依其職權本於法律規定之
    採證法則判斷其證言之憑信性以認定事實，不應執著於未能
    查得其他「直接物證」或其他所謂之直接「補強證據」，即
    對購買者所為對被告不利之明確指證，全然棄置不採，而遽
    為被告無罪之諭知，惟依前述說明，本件犯罪樣態既無任何
    物證及證人指證以外之其他直接證據以資參證，因此，所謂
    之補強證據應從廣義解釋，認前述與判斷證人證言是否可信
    之各項相關事實情況均包括之，從而，法院為判斷購買者即
    證人所為之購買來源證述是否真實可信，仍應進一步詳查與
    本案相關之各項情況及事實，亦即購買者即證人與被告之關
    係、彼此交往之背景、有無重大恩怨糾葛，確認證人無懷怨
    誣陷被告之可能後，再觀察被告是否有沾染毒品之惡習及其
    與毒品接觸之程度，以及證人所述其向被告購買海洛因之時
    間、地點、價額、次數及數量是否明確，前後是否相符，有
    無重大矛盾或瑕疵（如輕微出入尚無大礙，惟應敘明原委）
    ，其所為不利於被告指證之語意是否堅決，態度是否肯定，
    其指證購買海洛因情節是否合於經驗法則（即常情）及論理
    法則（即常理），被告否認之態度以及所為各項辯解及其聲
    請調查之證據是否可推翻證人對其不利之指證而採為其有利
    之認定依據等各項相關情況（以上各項與案件相關之情況均
    應認屬間接情況證據，應可解釋為廣義之補強證據），以作
    為認定被告是否犯罪之依據。
二、辯護人雖以證人陳雅源對於究竟被告有無自己交付海洛因給
    他，及向被告購買毒品之確切時間、送貨之第三人長相如何
    等問題，證述前後不一或答稱不記得，是否可信，顯有斟酌
    之餘地；證人吳文智則對於第一次與最後一次向被告購買海
    洛因之時間點、購買海洛因之價額、時間間隔等證述均不相
    一致，不宜遽以採信。被告於原審審理時辯稱：沒有賣海洛
    因給陳雅源，是陳雅源找我一起去買，回來後再分；我有分
    海洛因給吳文智數次，但是無償轉讓的，沒有金錢交易，每
    次約給他三分之一的量云云。
三、惟查：
    （一）參酌陳雅源於警詢證稱向被告購買過毒品二次。第一
          次五百元、第二次一千元。交易地點在北港鎮建國國
          中大門口。打被告000000000號手機聯絡等
          語（見警訊卷第九頁），於偵查中供證打被告000
          0000000號手機聯絡，九十二年六月中旬購買
          二次海洛因，在北港鎮建國國中門口為交易，一次五
          百元，一次一千元，被告派人送來等語（見偵查卷第
          十二頁）；於原審審理中供謂向被告購買的時間、次
          數時間太久，不記得、金額應該是五百元或一千元不
          敢確定，以偵查中所供最正確，交易地點在北港建國
          國中等語（見原審卷第一三五頁背面至第一三六頁背
          面）。另吳文智於警詢證稱向被告買毒品海洛因八次
          ，正確時間忘記了，是自九十二年十一月底開始買，
          每隔五天以五百元買，均在巨人中學前為交易等語（
          見警訊卷第十二頁），於偵查時供證九十二年十一月
          底陸陸續續，每隔五天左右跟被告買，每次五百元等
          語（見偵查卷第十頁）；於原審審理時供謂向被告買
          ，共買八次，自九十一年開始，斷斷續續，最後一次
          九十二年年底，以五百元買，有一、二次係一千元，
          買的金額及每次相隔時間，久了忘了，警詢及檢察官
          供述是正確的等語（見原審卷第一三九頁至第一四七
          頁）。依上，於警詢及偵查中，陳雅源就如何與被告
          聯絡、購買毒品次數、金額及交易地點，而吳文智就
          向被告購買毒品次數、金額、開始時間等基本事實所
          供均屬一致，僅陳雅源於偵查中並供係被告派人送來
          ，嗣陳雅源、吳文智於原審審理中就上開事項之供述
          固有猶豫不一，但仍堅稱有向被告購買毒品，因時間
          久不記得，警詢及偵查中所供為正確，證人陳雅源、
          吳文智於警詢、檢察官面前及原審審理時，迭次證稱
          確實有向被告購買海洛因，被告沒有拿毒品給其等而
          未算錢之情形，已如前述。
   （二）又按證據之取捨，法院原有自由判斷之權，證人之陳
         述有部分前後不符，或相互間有所歧異時，究竟何者
         為可採，法院應依職權衡酌情理予以審定，非謂一有
         矛盾，即應認其所述全部均為不可採信；若其對於基
         本事實之陳述，果與真實性無礙時，仍非不得採信。
         復按人之記憶有限，縱對印象較深的事務能記得，然
         對其發生的細節則可能忘記或混淆。尤其施用毒品海
         洛因之人記憶又較一般人差，因而其取得毒品之來源
         （即向誰購買或取得）雖記得住，然而購買之次數、
         數額及每次購買之金額則往往無法肯定，此乃可理解
         的事。又因一般市面上零售的海洛因每包依份量不同
         而有不同價格，而購買者每次數量又不一定，加以每
         每訊問者、記錄者均非同一人，因而施用者往往因時
         地不同，對購買之時間、金額、次數之陳述有些許差
         異。而也因此些許之差異，可見其證述未經修飾，依
         已意陳述，而非誣陷。因而對於購買毒品者之證詞，
         則應探究其所述之實情真意綜合判斷，不應因先後證
         詞有些許差異而遽認所證不足採。
   （三）被告於警詢及檢察官面前供稱：九十二年六月中旬我
         人在台中工作，沒有在北港活動，沒有販賣毒品給陳
         雅源。經檢察官再訊問：在台中何處工作？復改稱：
         九十二年那時未在台中工作，只是在九十二年五月底
         至七月中旬去女朋友那裡住，順便找工作。前後供述
         互相矛盾。
   （四）被告於審理時供稱案發當時以打零工為業，於檢察官
         偵訊時亦坦承他並非很有錢，被告與吳文智又僅為學
         長、學弟之關係，卻能多次免費交付高價之海洛因給
         吳文智吸食，顯不合常理。此外，檢察官訊問為何要
         無償轉讓海洛因予吳文智？被告答稱：因為吳文智人
         很黏，很會告人，給他的海洛因是以前吸食剩下的，
         他問我，我告訴他還有未吸食完畢的毒品。被告一方
         面宣稱怕吳文智檢舉其吸食犯行，卻又自曝非法持有
         海洛因之犯行給吳文智知悉，亦與常情有違，均不足
         採信。
四、綜上所述，足見被告所辯未販賣毒品海洛因云云，應係卸責
    之詞，均不足採。本件事證已臻明確，被告販賣第一級毒品
    海洛因之犯行，堪以認定，自應依法論科。
肆、論罪科刑之理由：
  一、核被告甲○○所為，係犯毒品危害防制條例第四條第一項
      販賣第一級毒品。被告持有毒品海洛因之低度行為，為販
      賣海洛因之高度行為所吸收，不另論罪。被告販賣海洛因
      予陳雅源部份，其中一次與負責交付海洛因予陳雅源之某
      成年男子間，有犯意聯絡及行為分擔，為共同正犯。被告
      前後十次販賣第一級毒品之犯行，時間緊接，所犯係構成
      要件相同之罪名，顯係基於概括犯意而為之，為連續犯，
      應論以一罪，並僅就法定刑罰金刑部分加重其刑，至其法
      定刑死刑、無期徒刑部分，依法不得加重。
  二、原審予以論罪科刑，固非無見，但查：（一）按毒品危害
      防制條例第十八條第一項之規定，得諭知沒收並銷燬之者
      ，以查獲之毒品及專供製造或施用毒品之器具為限，並不
      及於毒品之外包裝。又同條例第十九條第一項規定，犯第
      四條至第九條、第十二條、第十三條或第十四條第一項、
      第二項之罪者，其供犯罪所用或因犯罪所得之財物，均沒
      收之。係採義務沒收主義，自應優先於刑法第三十八條第
      一項第二款、第三款之規定而為適用。因而被告所有並供
      販賣毒品所用之物，包括包裝紙，適用毒品危害防制條例
      第十九條第一項之規定諭知沒收，而非依毒品危害防制條
      例第十八條第一項之規定，得諭知沒收並銷燬，亦不依刑
      法第三十八條第一項第二款予以沒收。蓋因毒品之外包裝
      並非毒品，但既係用於包裹毒品，防其裸露、潮濕，便於
      帶販賣，亦係供販賣毒品所用之物，所以應併依毒品危
      害防制條例第十九條第一項之規定宣告沒收之（最高法院
      88年度台上字第5033號判決、91年台上字第4076、4416號
      判決參照）。本件原判決就扣案之毒品海洛因四包（合計
      淨重０˙三五公克，空包裝重一˙０九公克），依毒品危
      害防制條例第十八條第一項前段宣告沒收銷燬之，未分別
      外包裝（空包裝重一˙０九公克）應依毒品危害防制條例
      第十九條第一項之規定宣告沒收之，自有未洽。（二）小
      型分裝袋起訴書記載為二百一十只，原審計算小型分裝袋
      應二百七十六只，固於本件事實欄記載，惟查原審在審理
      時，仍引用起訴書所載小型分裝袋二百一十只（見原審卷
      第一四九頁），且遍查原審卷未有重新計算之勘驗筆錄，
      僅於原判決書事實欄記載已計算等語，尚難認有所依據，
      亦有未洽。被告上訴意旨猶執前詞，否認犯罪，雖不足採
      ，惟原判決既有可議，自應由本院將原判決撤銷改判。又
      犯毒品危害防制條例第四條第一項之販賣第一級毒品之罪
      ，不分犯罪情節輕重，概處以法定刑死刑或無期徒刑，難
      免輕重失衡，倘有情輕法重情形，於裁判時自得適用刑法
      第五十九條酌量減輕其刑，以避免過嚴之刑罰，此參之司
      法院大法官釋字第二六三號解釋文自明。又按刑法第五十
      九條規定，犯罪之情狀可憫恕者，得酌量減輕其刑，同法
      第五十七條規定，科刑時應審酌一切情狀，尤應注意左列
      事項（共十款）為科刑重輕之標準，兩條適用上固有區別
      ，惟所謂「犯罪之情狀」與「一切情形」云云，並非有截
      然不同之領域，於裁判上酌減其刑時，應就犯罪一切情狀
      (包括第五十七條所列舉之十款事項），予以全盤考量，
      審酌其犯罪有無可憫恕之事由（即判例所稱有特殊之原因
      與環境等等，在客觀上足以引起一般同情，以及宣告法定
      低度刑，是否猶嫌過重），以為判斷。故適用第五十九條
      酌量減輕其刑時，並不排除第五十七條所列舉十款事由之
      審酌，惟其程度應達於確可憫恕，始可予以酌減（最高法
      院七十年度第六次刑事庭會議決議參照）。查本案被告甲
      ○○本身即有施用毒品海洛因之習性，此為被告所自承，
      並有其刑案資料查註紀錄表、臺灣高等法院被告全國前案
      紀錄表各一份在卷可按。而施用毒品者常因而導致傾家蕩
      產，其為圖供給自己施用毒品無虞，必然鋌而走險步上販
      賣一途。被告販賣毒品之次數雖有十次之多，然金額僅區
      區五千五百元，犯罪所得尚微，對象亦僅有二人，尚非大
      量僱用他人從事販賣，此與販賣毒品之數量動輒達數公斤
      以上之大毒梟迥然不同，危害社會之程度亦有差別。如此
      ，若科以販賣第一級毒品海洛因罪之法定最低本刑無期徒
      刑，仍屬過重，有法重情輕、罪刑不相當之情形，本院依
      照上開大法官會議解釋，爰引刑法第五十九條之公平合理
      條款規定，酌量減輕其刑，以避免過嚴之刑罰。爰審酌被
      告有毒品前科，竟貪圖暴利，販賣對於人體身心危害甚鉅
      之第一級毒品海洛因，不論對個人、社會及國家而言，均
      有莫大之戕害，危害社會安全、國民健康甚鉅，犯罪後仍
      一再設詞狡辯，態度毫無悔意。販賣毒品次數為十次，所
      得僅五千五百元，販賣對象非廣，數量非鉅等一切情狀，
      量處如主文所示之刑；又本院認被告連續販賣毒品海洛因
      ，不適合擔任公職及參與公共行政事務，有褫奪公權之必
      要，爰併宣告褫奪公權四年。
  三、扣案之毒品海洛因四包（合計淨重０˙三五公克），應依
      毒品危害防制條例第十八條第一項前段宣告沒收銷燬之；
      又分裝匙一支為被告所有，業據被告供承在卷，顯係被告
      為販賣海洛因藉以分裝海洛因之用，及毒品海洛因四包之
      外包裝（重一˙０九公克）應依同條例第十九條第一項規
      定沒收；另扣案之小型分裝袋二百七十六只，起訴書及扣
      押表均誤為二百一十只，經本院詳為計算，應為二百七十
      六只，此有勘驗筆錄（本院更(一)卷第四十九頁）可稽，為
      被告所有，亦為被告供明在卷，復參證人吳文智所證購買
      海洛因之包裝與該等分裝袋相同，可見該等分裝袋乃預備
      供被告販賣海洛因所用之物，併依刑法第三十八條第一項
      第二款之規定宣告沒收。至被告販賣海洛因所得之財物，
      係以五千五百元之代價販賣海洛因予陳雅源、吳文智之情
      ，已如前述，應依毒品危害防制條例第十九條第一項之規
      定，予以宣告沒收，如全部或一部不能沒收時，以其財產
      抵償之。檢察官另聲請沒收扣案之中型分裝袋九十只，被
      告雖供稱該九十只中型分裝袋為其所有，然否認為供其販
      賣毒品所用之工具，亦無其他證據可以證明被告確有使用
      或預備使用扣案之中型分裝袋分裝海洛因以販賣他人，爰
      不另為沒收之諭知，附此敘明。
據上論結，應依刑事訴訟法第369條第1項前段、第364條、第299
條第1項前段、毒品危害防制條例第4條第1項、第18條第1項前段
、第19條第1項，刑法第11條前段、第28條、第56條、第59條、
第37條第2項、第38條第1項第2款，判決如主文。
本案經檢察官楊治宇到庭執行職務。
中　　華　　民　　國　　94　　年　　5　　月　　31　　日
                  刑事第六庭    審判長法　官  蔡崇義
                                      法　官  董武全
                                      法　官  侯明正
以上正本證明與原本無異。
如不服本判決，應於收受本判決後十日內向本院提出上訴書狀。
其未敘述上訴理由者並得於提起上訴後十日內向本院補提理由書
狀（均須按他造當事人之人數附繕本）「切勿逕送上級法院」。
　　　　　　　　　　　　　　　　　　　書記官  李育儒
中　　華　　民　　國　　94　　年　　6 　　月　　1 　　日
附錄論罪科刑法條：
毒品危害防制條例第4條：
製造、運輸、販賣第一級毒品者，處死刑或無期徒刑；處無期徒
刑者，得併科新臺幣1千萬元以下罰金。
製造、運輸、販賣第二級毒品者，處無期徒刑或 7 年以上有期徒
刑，得併科新臺幣 7 百萬元以下罰金。
製造、運輸、販賣第三級毒品者，處 5 年以上有期徒刑，得併科
新臺幣 5 百萬元以下罰金。
製造、運輸、販賣第四級毒品者，處 3 年以上 10 年以下有期徒
刑，得併科新臺幣 3 百萬元以下罰金。
製造、運輸、販賣專供製造或施用毒品之器具者，處 1 年以上 7
年以下有期徒刑，得併科新臺幣 1 百萬元以下罰金。
前五項之未遂犯罰之。
